臺灣高等法院民事判決
109年度上字第546號
上  訴  人  李瑞娥

訴訟代理人  王柯雅菱律師
            王新發律師
被 上訴 人  劉驊萱
訴訟代理人  湯明亮律師
上列當事人間請求履行和解契約等事件，上訴人對於中華民國10
9年3月10日臺灣新北地方法院108年度訴字第1237號第一審判決
提起上訴，並追加備位之訴，本院於109年9月15日言詞辯論終結
，判決如下：
    主      文
原判決關於駁回上訴人後開第二項之訴，及該部分假執行之宣告
，暨訴訟費用（除確定部分外）之裁判均廢棄。
被上訴人應給付上訴人新臺幣參佰零貳萬元，及自民國一０七年
七月三十一日起至清償日止，按週年利率百分之五計算之利息。
第一（除確定部分外）、二審訴訟費用由被上訴人負擔。
本判決所命給付，於上訴人以新臺幣壹佰萬元為被上訴人供擔保
後，得假執行。但被上訴人如以新臺幣參佰零貳萬元為上訴人預
供擔保，得免為假執行。 
    事實及理由
一、本件上訴人在原審主張其借用被上訴人名義買入TPK Holdin
    g Co.,Ltd.股票（股票交易代號為3673，下稱系爭股票）41
    張，因被上訴人盜賣其中38張股票，雙方成立和解契約，被
    上訴人應賠償新臺幣（下同）513萬元，惟僅給付211萬元，
    其餘均未給付，爰依和解契約法律關係，請求被上訴人給付
    剩餘之和解金新臺幣（下同）302萬元本息。另就其餘3張股
    票，則終止借名契約關係，⒈先位請求被上訴人償還股票價
    額20萬3400元，⒉備位請求被上訴人給付系爭股票3000股、
    差額損失及法定遲延利息，如不能給付時，則請求被上訴人
    賠償損害18萬1200元及法定遲延利息。原審就上開38張股票
    和解金請求部分，判決上訴人敗訴，就上開3張股票請求部
    分則為上訴人先位之訴敗訴，備位之訴一部勝訴、一部敗訴
    （詳如下列四、所述）。被上訴人就其敗訴部分未據聲明不
    服，已告確定。上訴人則僅就上開38張股票和解金請求敗訴
    部分聲明不服提起上訴，就上開3張股票請求敗訴部分則未
    聲明不服，不在本院審理範圍。又上訴人在原審就系爭股票
    38張之請求，係依和解契約關係請求給付302萬元本息，乃
    單一請求及聲明，並無訴之客觀預備合併，業經上訴人陳明
    在卷（見本院卷第266頁），原審將此部分排列先、備位聲
    明，應屬誤載。上訴人上訴後，另追加依借名契約法律關係
    、類推適用民法第544條規定、民法第184條第1項後段及民
    法第179條等規定，備位請求被上訴人給付277萬3000元本息
    ，並請求擇一為有利之判決（見本院卷第75-77、85-87、19
    7頁），核其基礎事實仍為被上訴人盜賣上訴人借名購買股
    票之事實，依民事訴訟法第446條第1項但書及第255條第1項
    第2款規定，應予准許。　　
二、上訴人主張：伊借用被上訴人之名義購買股票，並委由伊胞
    妹李瑞婷為伊傳達意思表示，伊透過李瑞婷以電話、簡訊或
    通訊軟體Line指示被上訴人於何時、以何金額買入或賣出股
    票，以及指示被上訴人將賣出股票所得款項或現金股利款項
    匯入伊指定之帳戶，惟從未授權被上訴人得自行決定買賣股
    票。詎被上訴人於106年8月31日晚間向李瑞婷承認其於半年
    前未經伊同意，擅自將伊借名登記在其名下之系爭股票41張
    中之38張，以每股60元之低價賣出，致伊受有損害，兩造乃
    於翌日即同年9月1日達成和解，約定被上訴人按每股135元
    計算總計513萬元賠償伊所受損害。被上訴人僅於106年9月2
    日、106年10月16日、107年2月13日陸續給付共211萬元予伊
    ，其後即未再給付，經伊於107年7月20日催告被上訴人應於
    10日內給付剩餘之和解金302萬元，仍未給付。爰依和解契
    約法律關係，先位請求被上訴人給付302萬元本息。又縱認
    兩造並未成立和解契約，伊亦得依借名契約法律關係、類推
    適用民法第544條規定、民法第184條第1項後段及第179條規
    定（請法院擇一為判決），備位請求被上訴人給付277萬300
    0元本息等語。
三、被上訴人則以：伊於105年8月18日至同年12月5日間，因見系爭股票價格持續下跌而為上訴人之利益出售系爭股票38張，伊雖於106年8月31日向李瑞婷表示誤賣上訴人股票，並於翌日表示願意將誤賣股票所得款項中200萬元先匯還上訴人，惟未同意以每股135元賠償上訴人。縱認兩造有就系爭股票38張部分達成按每股135元賠償之和解契約，惟伊配偶陳泓辰事後另與上訴人代理人李瑞婷協商，雙方已合意改以返還股票方式達成和解。且上訴人曾答應給伊時間「慢慢還」，竟又聲請假扣押並請求伊1次返還全部款項，違反兩造約定，伊已以書狀送達為撤銷和解之意思表示，上訴人不得請求伊給付302萬元本息。又如認伊應依借名契約關係，賠償上訴人所受損害，亦應以上訴人催告期滿日即107年7月30日當天之系爭股票收盤價格60.4元計算38張股票價值229萬5200元，扣除伊已給付之211萬元，伊僅需再給付上訴人18萬5200元；縱認伊有不當得利，惟伊賣出系爭股票38張所得金額僅216萬2200元（未稅，稅後為215萬3869元），伊亦僅需再返還上訴人4至5萬元等語，資為抗辯。
四、原審判命被上訴人應給付上訴人系爭股票3000股，如被上訴
    人給付上開股票日收盤交易價格低於每股60.4元，被上訴人
    應給付以其給付日收盤價與每股新臺幣60.4元差額計算之價
    差予上訴人，並駁回上訴人其餘之訴。上訴人就原審駁回其
    請求302萬元本息部分不服，提起一部上訴，並追加備位之
    訴，其上訴聲明： ㈠原判決關於駁回後開第二項之訴部分，
    及該部分假執行之聲請，暨訴訟費用之裁判均廢棄。㈡上開
    廢棄部分，被上訴人應給付上訴人302萬元，及自107年7月3
    1日起至清償日止，按週年利率5％計算之利息。㈢願供擔保請
    准宣告假執行。追加備位聲明：㈠被上訴人應給付上訴人277
    萬3000元，及自民事訴之追加狀繕本送達翌日起至清償日止
    ，按週年利率5％計算之利息。㈡願供擔保請准宣告假執行。
    被上訴人答辯聲明：㈠上訴及追加之訴均駁回。㈡如受不利判
    決，願供擔保請准宣告免為假執行。 　
五、查上訴人主張兩造就系爭股票成立借名契約，約定被上訴人
    應依上訴人指示、以自己名義、為上訴人買賣股票，惟被上
    訴人未經上訴人同意將上訴人借名之系爭股票38張賣出，嗣
    於106年8月31日line對話中向上訴人胞妹李瑞婷告知上情等
    事實，為被上訴人所不爭執（見原審卷第364頁），堪信為
    真實。至上訴人主張兩造就被上訴人未經其同意擅自賣出系
    爭股票38張之違約行為達成和解，被上訴人願以每股135元
    合計513萬元賠償上訴人等情，則為被上訴人所否認，並以
    前詞置辯。經查：　　
　㈠被上訴人於向李瑞婷表示有擅自出售上訴人系爭股票38張後
    ，先後於106年9月1日及9月3日透過Line向李瑞婷表示願意
    以每股135元給付上訴人，業經證人李瑞婷於原審證述：其
    於106年8月31日得知被上訴人盜賣上訴人系爭股票38張後，
    打電話給上訴人，上訴人說願意以每股135元和解，其轉知
    被上訴人，被上訴人在Line及電話中都說好，並於翌日先匯
    款200萬元給上訴人，並說剩下的會努力還、慢慢還等情（
    見原審卷第193-194頁），復有上訴人提出李瑞婷於106年9
    月1日向被上訴人表示：「先把兩百萬會到牛（指上訴人）
    棚區」、「牛（指上訴人）說135塊賣你嘛」、「大像要查
    帳因為他買CNC的機台」，被上訴人則回答：「好」、「我
    今天先去處理你的tpk」、「200我晚上處理」等line訊息，
    及被上訴人於106年9月3日透過Line與李瑞婷通話32秒後，
    向李瑞婷表示：「我問了公證，蠻麻煩的，且費用不便宜」
    ，並在Line記事本中紀錄：「定價tpk-135*38=513」、「10
    6.9.1匯款200給牛」、「513-200＝313」之line訊息資料（
    見原審卷第103、105頁之Line對話編號345、353、354）可
    證，堪認兩造已就被上訴人應償還513萬元予上訴人達成和
    解之意思合致。
　㈡被上訴人雖抗辯其並未承諾償還513萬元，兩造並未立具和解
    書面，亦未經公證，並未達成和解云云。惟查被上訴人習慣
    在與李瑞婷之Line對話中以記事本紀錄代為買賣之股票張數
    、金額等重要事項（見原審卷第39、51、52、60、69頁之Li
    ne對話編號90、140、141、173、209），衡情若被上訴人不
    同意以513萬元和解，自無必要特地將此金額記入記事本。
    又按民法第736條規定，稱和解者，謂當事人約定，互相讓
    步，以終止爭執或防止爭執發生之契約，可見和解契約不以
    訂立書面或公證為必要。況被上訴人曾在Line對話中表示其
    問了公證，蠻麻煩的，且費用不便宜等語（見原審卷第105
    頁之Line對話編號353），可見未公證係因麻煩及花費，並
    非雙方未達成和解合意。況被上訴人始終不能證明其有要求
    兩造和解須經公證始生效力，且其2人後續之對話亦未再談
    及公證之事，自難認兩造有就和解契約應經公證始生效力之
    約定，亦不能以兩造和解意思表示之合致未經公證，逕認兩
    造未成立和解契約。此外，被上訴人並不能舉證證明其有不
    同意以513萬元和解，或有要求僅返還228萬元等情，且衡諸
    被上訴人未經上訴人同意，以60元之低價擅自出售系爭股票
    38張，致上訴人於106年8月30日通知被上訴人以每股130元
    賣出系爭股票時已無股票可賣，錯失系爭股票價格高點，因
    此所受損害顯高於228萬元一節，亦堪認上訴人當無同意被
    上訴人以228萬元和解之理，足見被上訴人上開抗辯，殊無
    可取。
  ㈢被上訴人又抗辯：其配偶陳泓辰與李瑞婷事後改以返還股票
    方式和解云云。惟證人陳泓辰於原審證稱：伊於107年3月間
    在電話中向李瑞婷提議返還股票或以每股90幾元返還金錢，
    但李瑞婷並未接受，伊沒有說是返還股票給上訴人或給上訴
    人錢去買股票，也沒有提到何時返還，伊與李瑞婷並未達成
    共識等語（見原審卷第191-192頁），證人李瑞婷在原審亦
    證稱：伊與陳泓辰並未就其他和解方案達成共識，只有約見
    面討論後續如何還款等情（見原審卷第194-195頁），堪認
    兩造並未透過李瑞婷、陳泓辰於107年3月間在電話中另合意
    成立其他和解契約。再由李瑞婷於107年4月3日以手機傳送
    予陳泓辰之簡訊稱：上訴人認為股票依然有風險，不想要再
    換股票，請被上訴人將手邊股票全賣掉後還現金給我們等內
    容（見原審卷第206-207頁），益證上訴人並不同意被上訴
    人以返還系爭股票之方式和解，而陳泓辰亦稱：伊未回應該
    簡訊等語（見原審卷第191頁），可見兩造亦未就此簡訊內
    容成立和解契約。被上訴人此部分抗辯，亦非可取。
　㈣被上訴人抗辯：上訴人同意其慢慢還，事後又聲請假扣押請
    求其1次給付，違反約定，其得撤銷和解之意思表示云云。
    惟被上訴人並未敘明其撤銷之依據（見原審卷第217-219頁
    ），又未舉證證明兩造有分期付款或延期還款之協議，且由
    被上訴人與李瑞婷間之Line對話紀錄可知，李瑞婷於106年1
    2月至107月4月間多次催促被上訴人還款，被上訴人一再拖
    延（見原審卷第111、113、114頁之Line對話編號379、385
    、389、390），李瑞婷於107年4至5月間屢約被上訴人在新
    莊見面討論還款事宜，被上訴人則藉詞太遠而不赴約（見原
    審卷第114、000-000-000頁之Line對話編號391、396、398-
    404），且自107年6月以後不再回覆李瑞婷之訊息（見原審
    卷第113-120頁之Line對話編號409-413），可見上訴人並未
    同意被上訴人分期付款或延期還款，被上訴人上開抗辯，亦
    無足取。
六、綜上所述，兩造已成立被上訴人應賠償513萬元之和解契約
    ，被上訴人未依約定清償尾款302萬元，則上訴人依和解契
    約法律關係，請求被上訴人給付302萬元，及自催告期滿翌
    日即107年7月31日（上訴人催告函於107年7月20日送達被上
    訴人，10日催告期間於107年7月30日屆滿，見原審卷第127-
    129頁之存證信函及郵件回執。被上訴人對此利息起算日不
    爭執，見本院卷第70、136頁）起至清償日止，按週年利率5
    ％計算之利息，洵屬有據，應予准許。從而原審就上開應准
    許部分為上訴人敗訴之判決，尚有未洽，上訴論旨指摘原判
    決此部分不當，求予廢棄改判，為有理由。又兩造均陳明願
    供擔保請求宣告准、免假執行，經核均無不合，爰分別酌定
    相當之擔保金額准許之。本件上訴人先位之訴，既為有理由
    ，其追加備位之訴部分即無庸再予論斷，附此敘明。
七、本件事證已臻明確，兩造其餘之攻擊或防禦方法及所用之證
    據，經本院斟酌後，認為均不足以影響本判決之結果，爰不
    逐一論列，附此敘明。
八、據上論結，本件上訴為有理由，依民事訴訟法第450條、第7
    8條、第463條、第390條第2項、第392條第2項，判決如主文
    。
中　　華　　民　　國　　109 　年　　9 　　月　　29　　日
                  民事第二十五庭
                        審判長法  官  謝碧莉
                              法  官  陳月雯
                              法  官  林晏如
正本係照原本作成。
如不服本判決，應於收受送達後20日內向本院提出上訴書狀，其
未表明上訴理由者，應於提出上訴後20日內向本院補提理由書狀
（均須按他造當事人之人數附繕本）上訴時應提出委任律師或具
有律師資格之人之委任狀；委任有律師資格者，另應附具律師資
格證書及釋明委任人與受任人有民事訴訟法第466 條之1第1項但
書或第2項（詳附註）所定關係之釋明文書影本。如委任律師提
起上訴者，應一併繳納上訴審裁判費。
中　　華　　民　　國　　109 　年　　9 　　月　　29　　日

　　　　　　　　　　　　　    書記官  簡維萍
附註：
民事訴訟法第466條之1（第1項、第2項）：
對於第二審判決上訴，上訴人應委任律師為訴訟代理人。但上訴
人或其法定代理人具有律師資格者，不在此限。
上訴人之配偶、三親等內之血親、二親等內之姻親，或上訴人為
法人、中央或地方機關時，其所屬專任人員具有律師資格並經法
院認為適當者，亦得為第三審訴訟代理人。